Inventaris van het archief van mr. G. Brantsen [levensjaren 1734-1809], (1642) 1777-1808
Nationaal Archief, Den Haag
Collectie Brantsen
Brantsen
1642-1808
merendeel 1777-1808
1139
2.55 meter; 96 inventarisnummers.
Normale geschreven en gedrukte teksten.
Nationaal Archief, Den Haag
Brantsen, Gerard (1735-1809)
Het archief van patriot Mr. G. Brantsen, onder meer ambassadeur aan het Franse hof en lid van het Staatsbewind, bevat in hoofdzaak stukken betreffende de internationale politieke verhoudingen in de periode van zijn eerste ambassadeurschap te Parijs. Daarnaast bevat de collectie portefeuilles met brieven, door Brantsen geschreven aan zijn oom, Mr. H.W. Brantsen, en aan zijn broer, Mr. D.W.A. Brantsen, raadsheren van het hof van Gelre; deze brieven bevatten vele bijzonderheden over het Parijse leven en de politieke spanningen voorafgaand aan de Franse Revolutie.
Archiefvorming
Geschiedenis van de archiefvormer
Levensloop
Afschrift naar de "Genealogie" door mr. D.W.G.J.H. Brantsen in 1827 vervaardigd met behulp van aanteekeningen, verzameld door Johan Brantsen in 1801 (familiearchief Brantsen) blz. 61, 63.
Gerard Brantsen was het tweede kind van Johan Brantsen en Hester Henrietta de Vree. Hij werd geboren den 10 Jan. 1735.
Den 6 Mei 1760 werd hij aangesteld tot Burgemeester van Arnhem en resigneerde dit den 25 Jan.1788 op zijn broeders oudste zoon Johan Brantsen. Den 4 July 1768 werd hij in plaats van Mr.Johan Theodorus van Eck Raad van Jagtgerigt in het quartier van Veluwe en verzogt en bequam daarvan zijn ontslag in January 1788, wanneer genoemde Johan Brantsen mede hiertoe in zijn plaats werd aangesteld. Van den Jare 1764 tot 1788 toe, was hij Ordinaris Gedeputeerde wegens de Provincie van Gelderland ter vergadering van Hun Hoog Mogenden de Staaten Generaal der Vereenigde Nederlanden,en bekleede uit dien hoofden meermalen onderscheidene Generaliteits Commissien. Den 10 Maart 1779 werd hij aangesteld tot Generaal Meester van de Munten der Vereenigde Nederlanden, doch werd van dien post met de revolutie in Jan 1795 ontzet. Den 15 Augustus 1782 werd hij benoemd tot Minister Plenipotentiaris en in Mei 1783 tot Extraordinaris Ambassadeur en Plenipotentiaris van wegen deezen Staat aan t Hof van Frankrijk, en onderteekende in die qualiteit in 1783 te Parijs het tractaat van Vrede tusschen deeze Republicq en Engeland, gelijk hij voorts den 5 Nov. 1785 te Fontainebleau mede onderteekende het tractaat van defensive alliance tusschen deeze Staat en Frankrijk, als ook ten zelve daage en plaats het tractaat van Vreede tusschen deeze Republicq en den Keizer Joseph II. Na de voorgevallene revolutie in Frankrijk en de daaruit geprofueerde vijandelijkheden tegen deezen Staat, werd hij in de maand December 1794 opnieuw naar Parijs afgezonden om onderhandelingen van Vreede aan te gaan, ten einde het gevaar, waarmede het gansche land door het aannaderen van de Franschen, die reeds een groote gedeelte van hetzelve hadden inbezit genomen, bedreigd werd, zoo mogelijk voor te komen, dan de ongelukkige omstandigheden van dien tijd en speciaal de daarop volgende revolutie, in Jan. 1795 in deeze geheele Republicq voorgevallen, deede deeze Commissie vruchteloos aflopen, waarna genoemde Commissie werd ingetrokken en een ander Minister in desselfs plaats naar Parijs werd gezonden. Hij was ook op den 18 Febr. 1768 bij resignatie van zijn vader gekozen tot Broeder van stukken Nicolai Hospitaal. Den 17 Oct 1801 werd hij benoemd tot Lid van het, ingevolge de nieuwe Staatsregeling, nieuw gecreëerde Staatsbewind der Bataafsche Republicq, welke bij de revolutie in den Jaare 1805 gemortificeerd zijnde, verloor hij dien post en werd vervolgens door het nieuwe Gouvernement benoemd tot Ordinaris Ambassadeur bij den Keyzer der Franschen, waarna hij met dat caracter den 22 July 1805 naar Parijs vertrok. Hij was bij acte van den 20 July 1804 te voren door den Keyzer van Frankrijk benoemd tot Lid van het Legioen van Eer, en wierd als zoodanig met den Grooten Adelaar gedecoreerd, welke hij ook gestadig droeg. Den 4 July 1806,werd hij benoemd tot Groot Ceremonie Meester van den Koning van Holland; bij de creatie van de Koninklijke order van de Unie van Holland in Feb. 1807 werd hij Ridder Commandeur en Grootkruis van die order. Den 3 Febr. 1808 werd hij Grootmeester Kamerheer van de Koning van Holland en den 11 Maart daaraanvolgende bequam hij de groote Order van stukken Hubert van Beyeren, waarvan de Dispositie door den Koning van Beyeren aan den Koning van Holland was gegeven. In Sept. 1808 werd hij op zijn verzoek Groot Kamerheer Honorair van Z.M.den Koning van Holland en alzoo wegens zijne vorderende jaren gedispenseerd van den Dienst met behoud van zijn rang, tituls, praerogatieven en tractementen. Hij overleed te Arnhem op Donderdag den 21 Dec. 1809 's morgens om half vier uren, hebbende op weinige dagen den ouderdom van 75 jaren bereikt, aan een afneming van krachten en bijkomende koorts van 5 dagen, zijnde ongehuwd.
Hij werd den 27 Dec. 's morgens vroegtijdig in de Groote Kerk te Arnhem in stilte begraaven, in de grafkelder van de familie van Brantsen gen.no. 11 op het binnenkoor.
Politieke loopbaan
Mr. Gerard Brantsen, in 1735 te Arnhem geboren, werd, na zijn studiën in Leiden voltooid te hebben, benoemd tot burgemeester van zijn geboortestad. Hij behoorde tot de partij der Patriotten, geheel in afwijking van zijn familieleden, die allen zeer Prinsgezind waren. Jarenlang vertegenwoordigde hij zijn gewest ter Staten-Generaal, o.a. als gedeputeerde tot de zaken van de Zee en als gedeputeerde tot de Buitenlandsche Zaken. Zoodoende had hij alle gelegenheid, in relatie te komen met de machtige Patriottische leiders, het z.g. Driemanschap van Pensionarissen: Van Berckel uit Amsterdam, Zeeberg uit Haarlem en De Gijselaar uit Dordrecht. Aan deze relaties dankte hij het, dat hij den 15en Augustus 1782 door de Staten-Generaal werd aangewezen, om als minister-plenipotentiaris de vredes-onderhandelingen te gaan bijwonen, die onder Fransche bemiddeling een einde moesten maken aan den Engelsch-Nederlandschen Oorlog.
De ambassadeur bij het Fransche Hof, Matthijs Lestevenon, Heer van Berkenrode, was niet alleen zeer volgzaam, maar ook zeer Prinsgezind, en dus oordeelden de pensionarissen het verstandig, een vertrouwd, dus patriottisch onderhandelaar naar Parijs te zenden, om, zooals de instructie luidde, "neevens den ordinaris-ambassadeur den Heere Lestevenon van Berkenrode de aanstaande vreedensnegotiatien bij te wonen." Brantsen zou dus niet onder, maar naast den ambassadeur staan, en evenveel, zoo mogelijk méér, invloed mogen uitoefenen.
10 September 1782 arriveerde Brantsen te Parijs, en nam, met toestemming van den Franschen minister van Buitenlandsche Zaken, De Vergennes, aanstonds aan de beraadslagingen deel. De Koning was op reis, zoodat het November werd, voordat Brantsen de gelegenheid kreeg, zijn geloofsbrieven aan te bieden.
Spoedig bleek, dat de pensionarissen een goede keus hadden gedaan. Lestevenon geraakte meer en meer op den achtergrond, en het was Brantsen, die namens de Republiek optrad. Als belooning voor zijn goede diensten verleenden de Staten-Generaal hem op 8 Mei 1783 den titel van Extra-ordinaris Ambassadeur.
Na afloop van de onderhandelingen met Engeland, die overigens voor de Republiek weinig voordeelig waren, kreeg Branten de opdracht, ook de onderhandelingen met Oostenrijk over de positie der Zuidelijke Nederlanden te voeren. Tevens moest hij een verdrag met Frankrijk sluiten, wat reeds 10 November 1784 geschiedde.
De onderhandelingen met Oostenrijk gingen niet zoo vlot.
Dit was niet de schuld van Brantsen, maar van de Staten-Generaal, die een voor den Keizer onaannemelijk lage uitkeering voorstelden. Om de onderhandelingen niet geheel te doen mislukken, verhoogde Brantsen op eigen gezag de subsidie, maar wist tevens te bewerken, dat Frankrijk er het grootste gedeelte van zou betalen. Op deze voorwaarde werd 8 November 1785 de overeenkomst gesloten.
Het optreden van Brantsen had de zaak gered, maar men was er hem in de Republiek niet dankbaar voor, en zijn vijanden grepen het als een voorwendsel aan, om hem ten val te brengen. Na het herstel van Prins Willem V in zijn ambten riepen H.H.M. bij resolutie van 4 October 1787 Brantsen uit Parijs terug, om zich te verantwoorden.
In Januari 1788 gaf hij onder protest gevolg aan dezen oproep. Wel slaagde hij er in, zich te rechtvaardigen, maar hij werd niet meer in de Regeering opgenomen. Daarom keerde hij naar Parijs terug, waar hij tot September 1792 als particulier bleef wonen.
De Fransche inval in de Republiek in 1794 bracht Brantsen weer op den voorgrond. De Staten-Generaal vaardigden hem met Mr. Ocker Repelaer af naar het Fransche leger voor 's Hertogenbosch, en daarna naar Parijs, om een wapenstilstand tot stand te brengen.
De missie, die geen publiek karakter had, werd niet met succes bekroond. Dit weten de Staten-Generaal aan onwil van haar gezanten. Repelaer werd bij zijn terugkomst in de Republiek gevangen genomen; Brantsen, die wegens een hem overkomen ongeval in Parijs had moeten achterblijven, oordeelde het verstandiger, niet naar de Republiek terug te keeren. Met een korte onderbreking bleef hij tot 1798 in Parijs wonen.
De veranderingen, die er in de volgende jaren in het staatsbestel van de Republiek plaats hadden, waren weer in zijn voordeel. Zoo werd hij in 1801 tot lid van het Staatsbewind gekozen, en vertegenwoordigde in 1803 met Bicker en Van der Goes dit Bewind bij het bezoek, dat de Eerste Consul aan Brussel bracht.
Ook was hij afgezant van de Republiek bij de Keizerskroning in 1804. Van dit bezoek aan Parijs maakte hij gebruik, om oude vriendschapsbanden weer aan te knoopen. Het gevolg hiervan was, dat hij Schimmelpenninck, die in 1805 tot Raadpensionaris benoemd werd, opvolgde als extra-ordinaris envoyé en minister-plenipotentiaris te Parijs.
Hij was lid van de commissie, die aan Lodewijk Napoleon de kroon van Holland aanbood, en bleef op verzoek van dien vorst gezant te Parijs. Tevens werd bij benoemd tot Groot-ceremoniemeester. Zijn hooge leeftijd dwong hem, in 1807 zijn ontslag in te dienen, dat hem in Januari 1808 werd verleend. Ruim een jaar later overleed hij.
Geschiedenis van het archiefbeheer
Door bemiddeling van den Rijksarchivaris in Gelderland schonk in 1927 de Gravin Von der Goltz, geboren jonkvrouwe Alwina Brantsen, aan het Algemeen Rijksarchief een collectie stukken, in hoofdzaak afkomstig van Mr. Gerard Brantsen, ambassadeur van H.H.M. de Staten-Generaal bij het Fransche Hof in het eind der 18e eeuw. Hier volgt de tekst van de aanbiedingsbrief:
No. 245: Jaarverslag 1927, I, p. 58.
Arnhem 10 Juni 1927.
Het is mij aangenaam, U te kunnen berichten, dat Mevrouw de Gravin von der Goltz geb. jonkvr. Brantsen alhier aan het Rijk heeft geschonken de papieren, afkomstig van mr. Gerard Brantsen, die o.m. van 1782-1788 en van 1805-1808 gezant te Parijs is geweest. De schenkster heeft mij deze stukken overgedragen, doch zij heeft er geen bezwaar tegen, dat zij geplaatst worden in het Algemeen Rijksarchief. Daar ik vertrouw, dat U hiertegen wel evenmin bezwaar zal hebben, hoop ik ze U over enkele dagen toe te zenden.
De verzameling is hier globaal geordend, met dien verstande dat de brieven op jaar, doch niet op datum zijn gelegd. Het grootste gedeelte bestaat in correspondentie, verbalen, enz. uit den tijd van Brantsen's eerste gezantschap. Betreffende het tweede gezantschap zal U slechts ééne portefeuille er bij aantreffen. De familie Brantsen heeft er steeds bij bewaard een uitgebreide verzameling brieven van mr. Gerard aan zijn broeder en den oom van H.W. Brantsen D.W.A. Brantsen te Arnhem, uit de jaren 1782-1807. Daar deze brieven in het overigens, weinig belangrijke familiearchief Brantsen gemist kunnen worden en hun inhoud het archief van den gezant belangrijk aanvult, komt het mij gewenscht voor dat zij daarbij bewaard blijven. Ik zend U daarom ook die brieven toe.
Tegen de vernietiging van onbelangrijke stukken heeft de schenkster geen bezwaar. Indien U deze aanwinst op prijs stelt zou een door U rechtstreeks aan de schenkster (Jachthuis, Arnhem) gericht blijk van waardeering m.i. wel aanbeveling verdienen.
De kist ontvang ik gaarne terug.
15 Juni 1927: Dankbetuiging
No. 660
Na inventarisatie der papieren zal het mij aangenaam zijn U de beschrijving ervan te doen toekomen.
Mevr. A. gravin von der Goltz geb. Jonkvr. Brantsen.
1.10
Aanwijzingen voor de gebruiker
Openbaarheidsbeperkingen
Volledig openbaar.
Materiële beperkingen
Aanvraaginstructie
Openbare archiefstukken kunnen online worden aangevraagd en gereserveerd. U kunt dit ook via de terminals in de studiezaal van het Nationaal Archief doen. Om te kunnen reserveren dient u de volgende stappen te volgen:
U maakt een profiel aan op www.gahetna.nl, en logt vervolgens in
Via de archiefinventaris (alleen de beschrijvingen met rode nummers) selecteert u het gewenste archiefstuk door op de knop 'Reserveren' te klikken
In het volgende scherm geeft u aan op welke dag u het archiefstuk wilt inzien
Indien u zich bevindt in de studiezaal en een tafelnummer heeft ontvangen kunt u dit nummer vermelden. Als u geen tafelnummer heeft kunt u tafelnummer 777 laten staan
Vervolgens bevestigt u uw reservering door deze te versturen.
Verwant materiaal
Beschikbaarheid van kopieën
Beschrijving van de series en archiefbestanddelen
- Stukken, behoorende tot het Archief van Mr. Gerard Brantsen, A.
  - Lid van de Staten van Gelderland; Gedeputeerde ter Staten-Generaal (1760-1782), I.
    - Memorie van Brantsen over de crisis, waarin de Republiek zich bevindt. (minuut), 1782 Jan. 4; 1; 2 stukken
    - Brieven aan Brantsen van Lodewijk van Brunswijk., 1780; 2; 3 stukken
    - Brief aan Brantsen van Prins Willem V., 1781; 2A; 1 stuk
    - Brief van Brantsen aan Prins Willem V. (copie met bijlage), 1781; 3; 1 stuk
    - Extract-Resolutiën der Staten-Generaal., 1778-1782; 4; 1 pak
    - Stukken betreffende de vloot der Republiek. (copieën), 1779-1781; 5; 1 omslag
    - Stukken betreffende aanhouding van en beslaglegging op Nederlandsche schepen door Engeland, en betreffende convooiverleening., 1777-1782; 6; 1 omslag
    - Stukken betreffende het onderzoek, ingesteld naar de aanhouding en opbrenging van een aantal handelsschepen, geconvoyeerd door een eskader onder commando van den Graaf van Byland, op 31 Dec. 1779. (minuten en copieën), 1780-1783; 7; 1 omslag
    - Stukken betreffende de houding der Republiek tijdens het Engelsch-Amerikaansche en het Engelsch-Fransche conflict. (copieën)., 1779-1782 en z.j.; 8; 1 omslag
    - Stukken betreffende het Engelsche protest tegen de ontvangst van den Amerikaanschen kaper Paul Jones door de Republiek. (copieën), 1779; 9; 2 stukken
    - Stukken betreffende de aansluiting van de Republiek bij het Verbond van Gewapende Neutraliteit. (copieën), 1779-1782 en z.j.; 10; 1 omslag
    - Stukken betreffende de Engelsche oorlogsverklaring aan de Republiek. (Orig. en copieën), 1780-1781; 11; 1 omslag
    - Stukken betreffende het aanbod van Rusland, om bemiddelend op te treden in het Engelsch-Nederlandsche conflict. (Minuten en copieën), 1781-1782 en z.j.; 12; 1 omslag
    - Stukken betreffende de houding van den Spaanschen koning tegenover schepen, die het door hem belegerde Gibraltar willen aandoen., 1781; 13; 3 stukken
    - Copieën van stukken uit de jaren 1674 tot 1714, betreffende de vrije handel., 1781 en z.j; 14; 5 stukken
  - Minister-plenipotentiaris en Ambassadeur (1782-1808), II.
    - Eerste Ambassade 1782-1787, a.
      - Stukken betreffende de benoeming, de ambtsaanvaarding en het ontslag van Brantsen., 1782-1787; 15; 1 omslag
      - Minuut-verbaal van de eerste Ambassade. Met bijlagen. (een aantal bijlagen ontbreekt)., 1788; 16; 2 pakken
        - Bestanddeel 1., 16I; 1 pak
        - Bestanddeel 2., 16II; 1 pak
      - Aanteekeningen van Brantsen over de politieke toestand (minuten), z.j.; 17; 4 stukken
      - Brieven aan Brantsen, 18A
        - van Mr. B.E. Abbema. 1786 Mei 22
          1739-1805, deelgenoot v.d. firma J. en Th. Marselis, lid v.d. Amsterdamse vroedschap, heftig Patriot, wijkt in 1787 naar Parijs uit.
        - van Mr. E.F.van Berckel. 1785 Mei 30
          1726-1796, leider van de Amsterdamse anti-stadhouderlijke politiek, pensionaris van 1762 tot 1787.
        - van Mr. D.R. van Wijckerheld Bisdom. Met bijlagen. 1782-1787
          1740-1814, Thesaurier-Generaal van 1785 tot 1787.
        - van den Raadpensionaris P. van Bleiswijk. Met bijlagen. 1782-1787
          Niet volledig.
        - van Mr. F.W. Boers. Met bijlagen. 1783-1787
          1743-1815, sinds 1771 advocaat der O.I.C.
      - Brieven aan Brantsen, 18B
        - van den graveur Bolomey. Met 2 bijlagen. 1784 Nov. 16
        - van Mevrouw M. Bouwens-Van Boetselaer. 1784 Mei 15
        - van A. van Broek. Met bijlage. 1785-1786
        - van H. Buguot. 1785 Juni 13
          Commissaris van H.H.M. te Marseille.
        - van J. van den Burgh en A. van den End. 1785 Febr. 21
          Reeders te Maassluis.
        - van minister De Calonne. 1786 Maart 31
          Charles Alexandre de Calonne, 1734-1802. Proc.-gen. v.h. Parlement van Douai, minister van financiën 1783-1787, bijeenroeper van de Notabelenvergadering, die hem ten val brengt.
        - van minister De Castries. 1783-1787
          Charles Eugène, comte de Castries, 1727-1801, minister van marine 1780, emigreert in 1792.
        - van P. Chomel. 1785-1786
          Firmant van het huis Chomel en Jordan, Pruissisch consul te Amsterdam.
        - van Jhr. F.G. van Dedem van de Gelder. 1783-1786
          1743-1820, Gedep. van Overijssel ter Staten-Generaal, ambassaseur te Constantinopel van 1784 tot 1809.
        - van den hertog van Dorset. 1784 Maart 11
          John Frederick Sackville, 3d duke of Dorset, 1745-1799. Van 1783 tot 1789 buitengewoon gezant en gevolmachtigd minister van den Engelschen Koning aan het Fransche Hof.
        - van Dué. 1786 April 18
          Advocaat in het Conseil du Roi.
        - van C.W.F. Dumas. 1786-1787
          Geheim agent der Vereenigde Staten in de Republiek, later legatie-secretaris en chargé-d'affaires.
        - van C. Du Moulin. Met bijlage. 1785-1786
          1728-1793, Generaal-majoor in het leger der Republiek.
        - van W.van der Duyn. 1784 Dec.13
          Willem Baron van der Duyn, 1750-1813, kamerheer van Prins Willem V, kolonel bij de Cavalerie.
        - van J.van der Eem. Met bijlage. 1786 Juni 10
          Secretaris van den Weenschen Gezant der Republiek.
        - van Essarts. 1782 Nov. 15
          Uitgever der Utrechtsche Gazette.
        - van den Griffier H. Fagel. Met bijlagen. 1782-1787
        - van A. Fitz-Herbert. 1782-1783
          Alleyne Fitz-Herbert, baron St. Helens, 1753-1839, in 1782 Engelsch gevolmachtigde bij de vredesonderhandelingen te Parijs.
        - van P. Fried-van Oerle de Graham. 1785 Maart 31
        - van De Geliszen, 1784 Juni 7
          Capitaine du 1er régiment chasseurs à cheval, à Mechelen sur Meuse.
        - van C. de Gijselaar. Met bijlage. 1782-1787
          1751-1815. In 1776 pensionaris van Gorcum, 1779 id. van Dordrecht. Eén van het beroemde driemanschap van pensionarissen. In 1787 ontslagen.
        - van Girardot en Haller. 1786 Maart 12
          Parijsche correspondenten van het Brusselsche handelshuis Vve Nettine et fils.
        - van Grantham. 1783
          Thomas Robinson, 2e baron van Grantham, 1738-1786. Van 1782 tot 1783 minister van buitenlandsche zaken in het ministerie-Shelburne.
        - van P.de Grovestins-Kinschot. 1785 Jan. 11
        - van R. van Haeften. z.j.
          Reinier de Cocq van Haeften, 1729-1800. Heer van Ophemert, Envoyé in Zweden en in Portugal, ambassadeur in Turkije.
        - van D. Hailes. 1784
          Secretaris van de Engelsche ambassade te Parijs.
        - van G.H. van Hardenbroek. 1782-1783
          1719-1788, van 1767 tot 1785 gedep. van Utrecht ter Staten-Generaal, lid van het Geheim Besogne voor buitenlandsche zaken.
      - Brieven aan Brantsen, 18C
        - van Van Heeckeren van Kell. 1787 Aug. 10
          J.D.C. van Heeckeren van Kell, 1730-1795. Gedep. van Gelderland ter Staten-Generaal en in den Raad van State.
        - van P.A. van der Heiden. 1783 Jan. 19
        - van Christiaan van Hessen-Darmstadt. 1787
        - van S. Higginson. Met bijlagen. 1782 Oct. 23
        - van D. Hogguer. 1784 Dec. 6
          D. Hogguer, 1722-1793, bankier en schepen van Amsterdam.
        - van de Prinses van Hohenzollern-Sigmaringen, geb. gravin Van den Berg. 1785 Feb. 25
        - van J.C. van der Hoop. Met bijlagen. 1782-1784
          1742-1825, Van 1781 tot 1795 advocaatfiscaal van het College van de Admiraliteit van Amsterdam. Raad van assistentie voor marinezaken van Prins Willem V.
        - van H. baron Hop. Met bijlagen. 1786
          Mr. H. baron Hop, 1723-1808. Van 1782 tot 1792 gezant van H.H.M. te Brussel.
        - van Jhr. G.F.A.H.C. van Hugenpoth tot Aerdt. 1784 Jan. 31
          1743-1819, R.K., dus uitgesloten van een regeringsfunctie; bijgevolg een vurig patriot.
        - van Mr. J.E. Huydecooper van Maarsseveen. Met bijlagen. 1782-1787
          1735-1808. Raad en Burgemeester van Amsterdam, Directeur van de kolonie Suriname.
        - van D.J. de Kempenaer. 1784-1787
          1773 Bewindhebber der W.I.C. wegens Friesland. 1783 2e advocaat der W.I.C.
        - van C. van Kernhem. 1784
        - van J.H. van Kinsbergen. 1785 April 14
          1735-1819, Schout-bij-nacht; adjudant-generaal van Prins Willem V, van 1789 tot 1795 Vice-admiraal.
        - van Mr. A.J.C. Lampsins. 1783
          1754-1834. Raad van Amsterdam 1784-1787, Bewindhebber der W.I.C. sinds 1777, Directeur der kolonie Suriname 1786.
        - van T.I. de Larrey. 1734-1786
          Thomas Isac Rijksgraaf de Larrey, 1703-1795. Edelman van Prins Willem IV en Prinses Anna, Raad en geheim-secretaris van Prins Willem V.
        - van P. van Leyden. Met bijlagen. 1785
          Pieter, graaf van Leyden, Heer van Nieuwland, gezant te Weenen 1785-1786.
        - van W.A. Lestevenon van Hazerswoude. 1787 Jan. 30
          Zoon van Matthijs Lest. van Berkenrode, Raad van de stad Haarlem, gedep. ter stukken Gen., Minister van H.H.M. bij de onderhandelingen te Brussel.
        - van den Hertog van Luxembourg. 1786 Mei 23
          Anne Charles Sigismond de Montmorency, duc de Luxembourg, luitenant-generaal en pair van Frankrijk, 1737-1815.
        - van W.C.H. baron van Lijnden. 1782 Nov. 4 en 1785
        - van den graaf van Maillebois. 1783-1785
          Yves Marie Desmaretz, comte de Maillebois, 1715-1791. Treedt in 1784 in dienst der Republiek.
        - van den Hertog van Manchester. 1783
          George Montague, 4e hertog van Manchester, 1737-1788. In 1783 gevolmachtigd minister bij de vredesonderhandelingen te Parijs.
        - van den graaf de Mercy. 1785-1786
          Francois de Mercy Argenteau, gezant van den Keizer te Parijs tot de Revolutie, daarna te Londen. Overleden in 1794.
        - van H.G. Meyer. Met bijlage. 1785-1786
          Consul van H.H.M. te Bordeaux.
        - van den graaf De Montmorin. 1787 Sept. 21
          Armand Marc, comte de Montmorin, gezant te Madrid, commandant van Bretagne, in 1787 minister van buitenlandsche zaken, in 1792 geguillotineerd.
        - van den Hertog van Nivernais. 1783
          Louis Jules Barbon Mancini-Mazzarini, duc de Nivernais, 1716-1798. Pair van Frankrijk, gezant te Rome en Berlijn, tijdens de Revolutie raadgever van Lodewijk XVI.
        - van den Hertog van Noailles. 1783 (?) Mei 30
          Emanuel Marie Louis, Duc de Noailles, 1743-1822, gezant in Holland, Engeland en Oostenrijk.
        - van C. van der Oudermeulen. 1783 Juni 7
          Bewindhebber der O.I.C. van 1769 tot 1788.
        - van W.H. van Panhuys. Met bijlagen. 1785-1786
          Rentmeester van de domeinen in het land van Overmaze.
        - van Mr. P. Paulus. Met bijlagen. 1786-1787